臺灣高等法院臺中分院刑事判決　　　　　　　　　九十三年度上訴字第二三九號
　　上　訴　人
　　即　被　告　乙○○
　　指定辯護人　本院公設辯護人　甲○○
右上訴人因違反毒品危害防制條例案件，不服臺灣臺中地方法院九十三年度訴字第一
五一號，中華民國九十三年六月三十日第一審判決（起訴案號：臺灣臺中地方法院檢
察署九十二年度偵字第六一七○號）提起上訴，本院判決如左：
    主      文
原判決撤銷。
乙○○連續販賣第一級毒品，累犯，處有期徒刑拾年。
扣案之第一級毒品海洛因柒包（驗餘淨重合計壹點零捌公克，包裝重合計壹點玖公
克）沒收銷燬之；扣案之研磨機壹台、電子磅秤壹台、分裝袋肆大包、封口機壹台，
均沒收；因販賣第一級毒品所得之新臺幣貳仟元沒收之，如全部或一部不能沒收時，
以其財產抵償之。
    事      實
一、乙○○曾因違反麻醉藥品管理條例案件，經臺灣高雄地方法院判決判處有期徒刑
    三年五月確定，於民國（下同）八十五年九月十三日假釋出監，甫於八十七年七
    月九日縮刑期滿執行完畢，其明知海洛因係毒品危害防制條例第二條第二項第一
    款規定列管之第一級毒品，非經主管機關許可，不得持有、販賣，竟意圖營利，
    並基於販賣第一級毒品海洛因之概括犯意，以其所有行動電話00000000
    00號作為聯絡工具，先於九十二年三月十三日二十三時許，在臺中市○○○路
    三六七號大衛營大廈前，以新臺幣（下同）二千元之代價，販賣第一級毒品海洛
    因一包（驗餘淨重０．四二公克，包裝重０．五九公克）予高坤瑞；復於九十二
    年三月十四日十七時許前不久，因接獲高坤瑞欲購買第一級毒品海洛因之電話，
    而於當日十七時許，再度於上址等候高坤瑞，準備交付第一級毒品海洛因給高坤
    瑞進行第二次交易時，為警當場查獲，並扣得其所有之海洛因七包（驗餘淨重合
    計一．○八公克，包裝重合計一．九三公克）。員警於徵得乙○○之同意後，前
    往臺中市○○○路三六七號十四樓十八室乙○○住處內執行搜索，並扣得乙○○
    所有供販賣第一級毒品海洛因用之之研磨機一台、電子磅秤一台、分裝袋四大包
    及封口機一台，而查悉上情。
二、案經臺中市警察局第二分局報告臺灣臺中地方法院檢察署檢察官偵查起訴。
    理      由
一、訊據上訴人即被告（以下簡稱被告）乙○○對其曾於九十二年三月十三日二十三
    時許，提供第一級毒品海洛因一小包予證人高坤瑞施用，復於同年月十四日十七
    時許，與證人高坤瑞相約在臺中市○○○路三六七號大衛營大廈前見面，當場為
    警查獲其持有第一級毒品海洛因七包（驗餘淨重合計一．○八公克，包裝重合計
    一．九三公克），並在其臺中市○○○路三六七號十四樓十八室之住處內，扣得
    研磨機一台、電子磅秤一台、分裝袋四大包、封口機一台等事實，固均坦承不諱
    ，惟矢口否認有何販賣第一級毒品海洛因之犯行，辯稱：(一)伊未販賣第一級毒
    品海洛因給高坤瑞，九十二年三月十三日二十三時許，是高坤瑞打電話向伊道歉
    ，並到伊住處，伊拿出一包海洛因二人一起施用。(二)扣案之第一級毒品海洛因
    係供自己施用，因為「阿美」的女子十三日那天帶行李要與伊同住，伊怕毒品被
    他用完，所以才帶在身上。（三）扣案之研磨機、電子磅秤、分裝包、封口機等
    物，則係綽號「阿猴」帶來的，均非伊所有。(四)九十二年三月十四日為警查獲
    時，伊係下樓要帶高坤瑞上樓而已，並非要販毒給高坤瑞云云。指定辯護人則辯
    稱：（一）證人高坤瑞於警詢時之證述與偵審中之證詞不一，故其警詢時之證述
    無證據能力。（二）證人林秀英警詢時之證述並無可信之特別情況，亦無證據能
    力。（三）不能因證人林俊吉否認扣案之研磨機等物係其所有，則反推屬於被告
    所有云云。經查：
二、關於證據能力部分：
（一）證人高坤瑞於警詢時之陳述，有無證據能力？
      按「被告以外之人於檢察事務官、司法警察官或司法警察調查中所為之陳述，
      與審判中不符時，其先前之陳述具有較可信之特別情況，且為證明犯罪事實存
      否所必要者，得為證據」，刑事訴訟法第一百五十九條之二定有明文。查證人
      高坤瑞於原審審理時，翻異其於九十二年三月十四日在臺中市警察局第二分局
      刑事組製作警詢筆錄時（當時係以高坤祥名義冒名應訊）所證述之內容，但經
      本院審認結果，認證人高坤瑞於警詢時所為之陳述，具有較可信之特別情狀（
      理由詳後述三、（一）２(1)至(6)），而所證內容又關涉被告有無販賣第一級毒
      品海洛因之事實認定，誠屬關鍵證據，揆諸前揭規定，自有證據能力，得作為
      本院審認之證據。
（二）證人林秀英於警詢時之陳述，有無證據能力？
      按「被告以外之人於審判中有下列情形之一，其於檢察事務官、司法警察官或
      司法警察調查中所為之陳述，經證明具有可信之特別情況，且為證明犯罪事實
      之存否所必要者，得為證據：‧‧‧三、滯留國外或所在不明而無法傳喚或傳
      喚不到者。‧‧」，刑事訴訟法第一百五十九條之三定有明文。查九十二年三
      月十四日十七時三十分許，警方前往被告位在臺中市○區○○○路三六七號住
      處內執行搜索時，亦有被告之女友即證人林秀英在場，其於警詢時曾證稱：「
      警方現場查扣安非他命、海洛因、分裝袋等物品，該批物品是『阿昌』（按指
      被告）所有。」等語（見偵卷第十頁）。而證人林秀英經原審二次傳喚均未到
      庭，原審再命警拘提，亦無所獲，惟考之證人林秀英與被告係男女朋友關係，
      交情與親密度均逾一般友人，遍觀全卷，又查無被告與林秀英間有任何嫌隙之
      事證，衡情證人林秀英應無任意誣陷被告之可能。公訴人既以前開扣案物作為
      被告犯罪之證據，則該等物件是否為被告所有，為證明被告犯罪事實之存否所
      必要，依前開規定，證人林秀英於警詢時之證詞，自具有證據能力。
三、關於事實認定部分：
（一）被告是否有於九十二年三月十三日二十三時許，在臺中市○○○路三六七號大
      衛營大廈前，以二千元之代價，販賣第一級毒品海洛因一包（驗餘淨重０．四
      二公克，包裝重０．五九公克）予證人高坤瑞？
  １、證人高坤瑞於九十二年三月十四日十六時許，在臺中市○○區○○路四三七號
      前，為警查獲其持有第一級毒品海洛因二包（毛重合計０．九公克），經送請
      法務部調查局鑑驗結果，認均含第一級毒品海洛因成分，驗餘淨重合計０．四
      二公克，包裝重合計０．五九公克等情，有該局九十二年四月二十三日調科壹
      字第一二００一二七五九號鑑驗通知書可稽（附於臺灣臺中地方法院九十二年
      度訴字第一二八一號高坤瑞被訴違反毒品危害防制條例案卷偵查卷第三六頁）
      。
  ２、就前項扣案之第一級毒品海洛因二包，證人高坤瑞（冒用高坤祥名義應訊，偽
      造文書部分另由臺灣臺中地方法院檢察署檢察官偵辦）於警詢時證稱：「（問
      ：經警方查獲之毒品海洛因二包是何人所有？如何取得？）是我所有無誤，我
      是向乙○○購得供己施用。」、「（問：你前後向乙○○購買幾次毒品海洛因
      ，在何處購買？如何議價？）我前後向乙○○購買兩次毒品，第一次是九十二
      年三月十三日二十三時許，在臺中市○○○路三六七號大衛營大廈前，以新台
      幣二仟元價格向他購得一小包海洛因（含袋重零點四、五公克左右）（按嗣經
      送驗結果，驗餘淨重０．四二公克，包裝重０．五九公克）．．．」、「（問
      ：為何警方在皮包內查獲海洛因二小包？）我是向乙○○購得毒品後，自行將
      毒品分裝為兩小包。」等語（見偵查卷第八至九頁）。雖證人高坤瑞於九十二
      年六月二十日偵訊時已改稱：「（問：在警局冒稱是『高坤祥』之陳述是否實
      在？）不實在，我怕被收押。」等語（見偵查卷第一四九頁），之後，於原審
      審理時亦結證稱：「（問：既然沒有跟被告買，為何在警局說是跟被告買？）
      因為當時我被通緝，我都是用假的身分證，我被警察抓到，他們說要交一個人
      ，他們說我只是施用毒品，叫我交一個比較有吃的人，我就沒有事，我因為在
      通緝一定會這麼做。」等語（見原審卷第八十七頁）。然查：
    (1)證人高坤瑞於九十二年六月二十日偵訊時另結證稱：「（問：你在九十二年三
      月十四日下午四時許，在臺中市○○路四三七號便利商店前，為警查獲持有海
      洛因二小包，何來？）毒品是乙○○給我的，他給我一次。」、「我不是向他
      買，我當時是很難過，乙○○他說他朋友有毒品，我要以二千元請他幫忙買，
      查到的毒品是我跟他要的。」、「（問：是否向乙○○買毒品？）我是叫他幫
      我調二千元毒品。」等語（見偵查卷第一五０頁）；於同年十月二十日偵訊時
      結證改稱：「九十二年三月十四日下午被查獲的海洛因是向乙○○借的．．．
      」、「我不曾向他（按指被告）買過，只有向他借用而已．．．」（見偵查卷
      第一七０頁）；而於原審審理時，卻又結證改稱：「（問：被警察查獲的毒品
      是跟何人買的？）我沒有跟別人買。」「是九十二年三月十三日晚上到被告進
      化北路三六七號十四樓十八室住處，我在他的桌上拿的。當時被告去上廁所。
      」、「（問：你拿那一包，被告是否知道？）不知道。」、「（問：是否曾請
      被告幫你調過毒品海洛因？）沒有。」等語（見原審卷第八十六、九十八頁）
      ，可知證人高坤瑞於偵查中及原審審理時，就有關如何取得前開為警查扣之二
      包第一級毒品海洛因等情，歷次證述均不相同，對於有無委由被告幫忙調取毒
      品一節，更前後歧異甚大，顯然並未據實證述。
    (2)而被告於警詢時及偵查中係供稱：「（問：據高坤瑞指證於九十二年三月十三
      日二十三時許，在臺中市○區○○○路三六七號大衛營大廈前，以新臺幣二千
      元之代價，向你購買一級毒品海洛因一小包，你如何解釋？）．．．他說他很
      難過，要向我購買，我因不忍見他如此痛苦，就給他一小包，但我未向他收錢
      ．．．」、「．．．他說去買後隔天再還我」等語（見偵查卷第六、一五０頁
      ）；於原審審理時則辯稱：「高坤瑞第一次九十二年三月十三日找我的時候，
      ．．．跟我說他藥癮來了很難過，問我身上有沒有東西（海洛因），我就跟他
      一起在我的進化北路三六七號十四樓十八室的住處一起施用。高坤瑞那一次施
      用的毒品海洛因是我給他的，我給他可以止他藥癮的量．．．（同年）三月十
      三日晚上他說要走的時候，我剛好人去廁所，他從我桌上偷拿一包，然後他就
      走了，我廁所後發現不見壹包．．．」等語（見原審卷第三十、三十一頁），
      於本院準備程序時再改稱：「十三日高坤瑞打電話給我只是向我道歉而已，那
      天他到我住處，一包我們一起施用就已經用完了，他用注射，我用吸煙．．．
      」等語（見本院卷第五五、五六頁）。足見被告本身之辯解，先後亦非一致，
      且將被告與證人高坤瑞於偵審時之陳述，相互比對結果，該二人於偵查中均表
      示係證人高坤瑞因難忍毒癮，故向被告要（或借）第一級毒品海洛因云云，嗣
      於原審審理時，竟又雙雙改稱：係證人高坤瑞趁被告不注意自行拿取的云云，
      則證人高坤瑞於九十二年三月十四日十六時許，為警查扣之第一級毒品海洛因
      ，究係如何自被告處取得之事實經過，既然只有一個，被告與證人高坤瑞於偵
      查中及原審審理時一再反覆，並互相附和之辯解及證詞，適足以證明證人高坤
      瑞於偵查中及原審審理時之證言，均在迴護被告，難以遽採。
    (3)又被告對於九十二年三月十三日二十三時許，證人高坤瑞前來臺中市○○○路
      三六七號大衛營大廈找伊之原因，於原審時供稱：「高坤瑞第一次九十二年三
      月十三日找我的時候，是我們有吵架糾紛，他要過來跟我道歉，跟我說他藥癮
      來了很難過，問我身上有沒有東西（海洛因），我就跟他一起在我的進化北路
      三六七號十四樓十八室的住處一起施用。．．．他用注射針筒施用，我用香煙
      方式施用．．．後來他還沒有道歉就說要走了．．．」等語（見原審卷第三十
      、三十一頁）；證人高坤瑞則係結證稱：「因為我之前跟他有嫌隙，還沒有講
      好，要約他繼續談。」、「．．．要去那裡說清楚。」、「（問：你在被告住
      處自行拿被告的海洛因施用那次，是如何施用？）抽菸。」等語（見原審卷第
      八十八、九十頁）。可知被告與證人高坤瑞就當日碰面，是否是因為證人高坤
      瑞要為吵架糾紛向被告道歉，以及證人高坤瑞於當日在被告住處施用第一級毒
      品海洛因之方式等節，彼此之說詞皆有出入，則證人高坤瑞之後於偵查時及原
      審審理中，翻異其最先於警詢時之此部分證述，顯係附和被告之詞，應非實情
      。
    (4)證人高坤瑞雖於原審審理中另結證稱：「（問：你在今年六月二十日下午三時
      ，檢察官問你毒品如何來，你說是被告給的，當時是否這樣說？）是。我當時
      是這麼說，但是我是要給被告一個教訓。」「（問：你既然檢察官偵訊時說毒
      品是被告給你的，剛才你回答辯護人毒品是你在被告桌上自己拿的，為何前後
      所述矛盾？）因為我要給被告一個教訓。」「因為被告打我，還沒有出事前半
      個月，被告用手用腳打我。」等語（見原審卷第九三頁）；被告於本院準備程
      序時供稱：「‧‧‧在我被查獲前半個月，我有打他（高坤瑞），可能因為這
      樣他挾怨報復我。」等語（見本院卷第五七頁）。然查被告於警詢時及偵查中
      始終未曾以證人高坤瑞係挾怨報復等語置辯，甚且自警詢時以迄原審審理中，
      均始終自承：於九十二年三月十三日二十三時許，是因為證人高坤瑞表示毒癮
      發作很難過，不忍心看高坤瑞痛苦，才提供第一級毒品海洛因，與證人高坤瑞
      一起施用等語（見偵查卷第六、一五０頁、原審卷第三十頁）；再參以證人高
      坤瑞於九十二年三月十四日再次打電話向被告購買第一級毒品時（被告否認之
      辯解並不可採，理由詳後述），被告立即應允之，並於數分鐘內即攜帶第一級
      毒品海洛因至約定地點即臺中市○○○路三六七號大衛營大廈前，等候證人高
      坤瑞等情，衡諸一般經驗法則，被告與證人高坤瑞間，於九十二年三月十三日
      前半個月，若真有發生任何不愉快之爭吵尚未解決，被告於九十二年三月十四
      日為警查獲且知警方係基於證人高坤瑞之指認而逮獲伊後，豈有未將伊與證人
      高坤瑞間實有糾葛，證人高坤瑞係挾怨報復等有利於己之事實，照實供明之理
      ？而與被告、證人高坤瑞均有認識，並一起施用毒品之證人林俊吉復到庭結證
      稱：「（問：你是否知道被告與高坤瑞有無糾紛？）沒有，從那次勒戒之後，
      高坤瑞經濟比較困難，會跟我們要毒品，希望我們幫他一下，財務上我跟被告
      都有借過高坤瑞錢。」等語（見原審卷第一二六頁），可見被告對於證人高坤
      瑞頗為友善，若非證人高坤瑞確有向被告購買第一級毒品海洛因之情事，證人
      高坤瑞豈有任意設詞誣攀被告販毒予伊之理？。益徵證人高坤瑞於原審證稱：
      係因與被告間之細故，為給被告一個教訓，才向警方指稱被告販毒云云，堪認
      無非是事後為使被告圖脫販毒之刑責，而虛捏故事，並不可採。
    (5)另查證人高坤瑞於偵查中已證稱：「（問：警方當時是否恐嚇或威脅、誘導你
      ？）均沒有，當時我是自由陳述。」等語（見偵查偵卷第一五０頁）；臺中市
      警察局第二分局刑事組小隊長沈德涼復於原審結證稱：「（問：為何載高坤瑞
      去找被告？）因為之前我們先抓到高坤瑞，他告訴我們要供出上手，經過他聯
      絡才抓到被告．．．」、「（問：你們是憑高坤瑞如何之說詞決定帶他出去尋
      找被告？）帶高坤瑞回警局後，先瞭解身分，問他毒品是跟誰拿的，他說要供
      出藥頭，就去約，他說已經跟藥頭約好在大衛營，我們就直接帶他出去了。」
      等語（見原審卷第一八二、一八九頁），則證人高坤瑞向警方人員供出其所持
      有之第一級毒品海洛因係向被告購得等語，顯係出於任意性之自由陳述，至臻
      明確。
    (6)綜右所陳，證人高坤瑞於警詢時之陳述，既具任意性，且其嗣後於偵查中及原
      審審理時結證之內容，不僅前後不一，所證多與情理不符，且明顯係在附和被
      告前後不同之辯詞，已詳如前述，足認證人高坤瑞於警詢時之陳述，較符真實
      ，堪以採信。從而，被告確有於九十二年三月十三日二十三時許，在臺中市○
      ○○路三六七號大衛營大廈前，以二千元之代價，販賣第一級毒品海洛因一包
      （查獲時已由證人高坤瑞自行分裝為二包，毛重合計０．九公克，驗餘淨重合
      計０．四二公克，包裝重合計０．五九公克）之事實，洵堪認定。
（二）被告是否確於九十二年三月十四日十七時許前不久，因接獲證人高坤瑞欲購買
      第一級毒品海洛因之電話，而於當日十七時許，再度於臺中市○○○路三六七
      號大衛營大廈前，等候證人高坤瑞，準備交付第一級毒品海洛因給高坤瑞進行
      第二次交易，未及交付，即為警查獲？
  １、證人高坤瑞於警詢時已證稱：「（問：你前後向乙○○購買幾次毒品海洛因，
      在何處購買？如何議價？）我前後向乙○○購買兩次毒品，．．．第二次是於
      今（十四）日下午十七時許，我打0000000000號電話要向他再買毒
      品，經約定後，他於臺中市○○○路三六七號大衛營大廈，等我向他購買毒品
      時即被警方查獲。」等語（見偵查卷第九頁）；於原審審理時復結證稱：「（
      問：剛才證人周天麟說三月十四日你打電話給被告意思是要向他買毒品，有何
      意見？）是警察叫我向他買的。」、「（問：那你打電話的意思就是要向被告
      買毒品？）那天警察叫我打，我的意思是這樣沒錯。」等語（見原審卷第九十
      一頁）。
  ２、而證人高坤瑞上開所言，核與逮獲被告之臺中市警察局第二分局刑事組偵查員
      周天麟警員於原審所證：「（問：九十二年三月十四日你去臺中市○○○路三
      六七號十四樓附近，要逮捕被告，是根據何線報？）那時候查獲高坤瑞持有毒
      品，經查證高坤瑞的毒品是在九十二年三月十三日二十三時許，在臺中市○○
      ○路三六七號大衛營大樓前以二千元向被告購買，在當天我們請高坤瑞帶我們
      到大衛營大樓那邊樓下，經由高坤瑞指證他向他購買毒品的被告，盤查的時候
      ，被告當時神色慌張，想逃逸，我們在他手上查到扣案的七包海洛因，然後加
      以逮捕。」、「（問：你搜查到的七包海洛因，是拿在手上還上放在身上？）
      ．．．我們上前出示證件盤查他，他原來把毒品放在盒子內，盒子拿在手上，
      看到我們時，他把盒子放到口袋，並且作勢要逃逸，我上前攔住他，請他把口
      袋的東西拿出來，經他拿出後，打開盒子就看到毒品。」、「（問：被告是如
      何會到大衛營大廈樓下前面？）我們帶同高坤瑞到現場的時候，高坤瑞是在現
      場打電話請被告下來。」、「意思是說要向被告買毒品．．．」、「（被告）
      不到三到五分鐘就下來。」等語（見原審卷第七十三、七十四、八十、八十一
      頁），及該分局刑事組小隊長沈德涼於原審所證：「（問：為何載高坤瑞去找
      被告？）因為之前我們先抓到高坤瑞，他告訴我們要供出上手，經過他聯絡才
      抓到被告。去的時候我們有一些人在外圍埋伏，高坤瑞在車上，看到被告後，
      高坤瑞在車上指著被告說就是他。過去逮捕被告的時候，被告很慌張，他手上
      拿著一個鐵盒子，往褲口袋放，就是裝著毒品的盒子，被告神情慌張有要離開
      的動作。」、「（問：你們到達的時候到發現被告下樓的時候，相隔多久？）
      我們到達後，先在附近繞一圈，約過五分鐘後，才發現被告在那邊，並沒有看
      到被告是怎麼下樓。」、「被告好像是在那邊等人的樣子，沒有在走動。」等
      語（見原審卷第一八二、一八三頁），均相符合。
  ３、又被告為警查獲時，在其身上扣得粉末七包，經送請法務部調查局檢驗結果，
      認均含第一級第六項毒品海洛因成分，合計淨重一．０八公克，包裝重一．九
      三公克等情，則有法務部調查局九十二年四月二十四日調科壹字第一二００一
      二七六一號鑑定通知書、臺中市警察局第二分局扣押筆錄暨扣押物品目錄表、
      照片等件附卷可稽，並有第一級毒品海洛因七包扣案足資佐證。被告雖辯稱：
      因伊房內有一「阿美」之女子，毒品用量很大，伊怕毒品被他用完，所以伊都
      帶在身上云云。惟查被告係在接獲證人高坤瑞之電話，表示要購買第一級毒品
      海洛因後，才自住處攜帶海洛因下樓等候證人高坤瑞等情，已據證人高坤瑞、
      偵查員周天麟、小隊長沈德涼結證綦詳，足認被告此部分辯解，純係飾卸推諉
      之詞，要無足取。
  ４、綜上所述，被告確有於九十二年三月十四日十七時許，在臺中市○○○路三六
  七號大衛營大廈前，欲與證人高坤瑞進行第一級毒品海洛因之第二次買賣交易
      ，未及交付，即為警查獲之事實，亦堪認定。
（三）員警在臺中市○○○路三六七號十四樓十八室被告之住處內，另扣得被告所有
      供販賣（研磨、秤重、分裝）毒品海洛因用之研磨機一台、電子磅秤一台、分
      裝袋四大包及封口機一台等物。被告雖辯稱：前開扣案物伊本來以為係林俊吉
      所遺留，後來才聽說是「阿猴」帶來的云云，惟查：
  １、證人林俊吉業於原審已堅詞否認前開扣案物係伊所有，並結證稱：「（問：被
      告指證現場查獲的研磨機、分裝袋、封口機、電子磅秤、注射針筒，都是你的
      ？）我如果還有販賣，那些東西器材我應該還要，留在那邊做什麼，我應該會
      帶走．．．」、「（問：為何被告如此指證？）我跟被告有財務糾紛。」等語
      （見原審卷第一二一頁）。
  ２、於九十二年三月十四日十七時三十分許，警方前往被告位在臺中市○區○○○
      路三六七號住處內執行搜索時，亦有在場之被告女友即證人林秀英於警詢時證
      稱：「警方現場查扣安非他命、海洛因、分裝袋等物品，該批物品是『阿昌』
      （按指被告）所有。」等語（見偵查卷第十頁）。
  ３、證人即偵查員周天麟及小隊長沈德涼於原審時復均結證稱：前開扣案物原係分
      散放置在屋內地上及箱子上，並未以箱子或繩子綁住，警方一進門即先按原擺
      設拍照等語（見原審卷第七十七至七十九頁、第一八五頁）。而觀諸卷附現場
      照片（見偵查卷第十六頁至第二十一頁），前開扣案物亦確如證人周天麟、沈
      德涼所言，散落置於屋內無誤。
  ４、被告於原審雖另舉到過該處所之證人高坤瑞、張雲倉欲佐其說。惟查，證人高
      坤瑞係證稱：「（問：你去被告那邊，是否看過研磨機、電子磅秤、分裝包、
      封口機等物？）沒有。但之前他朋友阿猴有拿一包東西去他那裡寄放。」、「
      （問：阿猴拿的東西，如何包裝？）用箱子裝用繩子綁著。」、「（問：你是
      何時看到阿猴拿一箱用繩子綁的東西，放在被告那裡？）差不多我們出事前半
      個月。」等語（本院卷第八十九頁），證人張雲倉則結證稱：「（問：你住在
      那個地方或去那個地方的時候，有無看過研磨機、分裝袋、電子磅秤、封口機
      、注射針筒等物？）本來沒有，後來是阿猴拿去的。」、「二月初我住在那邊
      的時候他拿去的。」「用箱子裝著。」「（問：是否用繩子綁著？）沒有。」
等語，可知，證人高坤瑞、張雲倉證稱前開扣案物係「阿猴」拿來等語，核與
      被告辯稱係林俊吉所有，已有不合；而就前開物件之包裝外觀有無以繩子綁住
      ，證人高坤瑞、張雲倉之證述亦非一致；且所證前開物件係以箱子裝著等語，
      又均與警方實際查獲之情狀不符；另與被告、證人張雲倉一起施用毒品之證人
      林俊吉更結證稱：並不認識亦未曾在被告住處聽過綽號「阿猴」之男子等語（
      本院卷第一二三頁）；酌以被告於原審先則辯稱：前開扣案物係證人林俊吉所
      有，並有以繩子綑著云云；於本院準備程序時則改稱：前開扣案物伊本來以為
      係林俊吉所遺留，後來才聽說是「阿猴」帶來的云云，顯係臨訟杜撰之詞，與
      事實相悖，並無足採。足徵證人高坤瑞、張雲倉上開所證，亦係相互勾串、虛
      構之詞，委無足取，自無從資為有利於被告之認定。
  ５、依上所述，扣案之研磨機一台、電子磅秤一台、分裝袋四大包及封口機一台等
      物，係屬被告所有，堪可認定。按諸一般經驗法則，研磨機、電子磅秤、封口
      機均屬販毒者備為研磨、秤重及分裝、封口之器物，被告既同時持有一般販賣
      毒品者備用之上開四種物件，自與單純施用毒品者有別，益證被告確有販賣毒
      品之行為。
（四）再查，我國查緝毒品海洛因之施用或販賣，一向執法甚嚴，對於販賣海洛因者
      尤科以死刑或無期徒刑之重度刑責，又販賣海洛因既係違法行為，當非可公然
      為之，亦無公定價格，且容易分裝並增減份量，而每次買賣之價量，可能隨時
      依雙方關係深淺、資力、需求量及對行情之認知、來源是否充裕、查緝是否嚴
      謹、購買者被查獲時供述購買對象之可能風險之評估等情形，而異其標準，非
      可一概而論；販賣之利得，除被告坦承犯行或價量俱臻明確外，委難察得實情
      ，販賣之人從價差或量差中牟利之方式雖異，其意圖營利之販賣行為則同一。
      兼以海洛因量微價高，販賣者率有暴利可圖，茍非意圖販賣營利，一般人焉有
      可能甘冒重度刑責而販賣海洛因。而依前述，證人高坤瑞於九十二年三月十三
      日二十三時許，係以二千元之價格，向被告購得第一級毒品海洛因一包（含袋
      毛重０．九公克，驗餘淨重０．四二公克，包裝重０．五九公克），核與一般
      市場上交易之價格又屬相當，足證被告主觀上具有營利之意圖至明。
（五）綜上所述，被告所為上開辯解，均係事後飾卸之詞，不足採信，本件事證明確
      ，被告右開犯行，堪以認定。
三、按海洛因為毒品危害防制條例第二條第二項第一款明定列管之第一級毒品，任何
    人非經許可，不得販賣、持有。又按經警授意前去購買毒品，因無實際購毒之真
    意，與具販毒故意之人事實上不可能真正完成買賣毒品行為，惟販毒者既依約攜
    帶毒品前往交付，即已著手實施販毒行為，應論以販賣毒品未遂罪（最高法院九
    十二年度台上字第五八五號裁判可資參照）。再按販賣毒品罪，固不以販入之後
    復行賣出為構成要件，苟以營利為目的，將毒品販入或將之賣出，有一於此，其
    犯罪即經完成。查本案被告自身亦有施用第一級毒品海洛因，且與證人張雲倉、
    林俊吉、高坤瑞等，分別有共同施用第一級毒品之情事，為被告所不否認，復經
    證人張雲倉、林俊吉、高坤瑞分別證述無訛，並有被告之前科紀錄資料可參，本
    院又查無任何證據可證被告係基於販賣第一級毒品海洛因之意思，而販入第一級
    毒品海洛因，是以，被告於九十二年三月十三日二十三時許，以二千元之代價，
    出售第一級毒品海洛因一包予證人高坤瑞之犯行，核係犯毒品危害防制條例第四
    條第一項之販賣第一級毒品罪；另於同年月十四日十七時許前不久，因接獲證人
    高坤瑞依警方指示表示要購買第一級毒品之電話，而於當日十七時許，依約攜帶
    第一級毒品海洛因前往約定地點等候，準備交付之犯行，則係犯同條例第四條第
    六項、第一項之販賣第一級毒品未遂罪（查被告行為後，新修正之毒品危害防制
    條例雖於九十二年七月九日修正公布，並自九十三年一月九日施行，惟關於該條
    例第四條第一項，並未修正，原第五項對於未遂犯之處罰，則因配合增列第四項
    ，而移列至第六項，條文亦配合修正為前「五」項，對於犯第一項之未遂犯之處
    罰，實際上並未修正，不生比較新舊法之問題。但檢察官於起訴書論罪法條欄則
    誤引九十二年七月九日修正前之條項，容有未洽，併予明）。又：(1)被告販賣
    前持有第一級毒品海洛因之低度行為，應為販賣之高度行為所吸收，不另論罪。
    (2)被告第一次販賣第一級毒品既遂及第二次販賣第一級毒品未遂二次犯行，時間
    緊接，方法相同，觸犯構成要件相同之罪名，顯係基於概括之犯意為之，應依連
    續犯之規定，論以較重之販賣第一級毒品既遂罪（大法官會議釋字第一五二號解
    釋、最高法院六十七年度第六次暨第七次刑事庭庭推總會議決議 (一) ），但就
    販賣第一級毒品罪之本刑為死刑、無期徒刑部分，依法不得加重其刑。(3)被告前
    於八十四年間，因違反麻醉藥品管理條例案件，經臺灣高雄地方法院判處有期徒
    刑三年五月確定，於八十五年九月十三日假釋出監，於八十七年七月九日縮刑假
    釋期滿執行完畢，有臺灣臺中地方法院檢察署刑案資料查註紀錄表、臺灣高等法
    院被告全國前案紀錄表可按，其於有期徒刑執行完畢後，五年以內再犯本件有期
    徒刑以上之罪，為累犯，惟就販賣第一級毒品罪之本刑為死刑、無期徒刑，依法
    不得加重其刑。(4)被告販賣第一級毒品海洛因予證人高坤瑞，固戕害證人高坤瑞
    之身心，但於九十二年三月十三日二十三時許，僅販賣第一級毒品海洛因一包（
    驗餘淨重０．四二公克，包裝重０．五九公克）予證人高坤瑞，收取二千元，於
    同年月十四日十七時許，則係證人高坤瑞依警方指示向被告購買，故在被告未及
    交付第一級毒品海洛因前，即為警查獲，被告販賣之次數、數量均微，獲取之所
    得不多，犯罪情節尚屬輕微，其只因一時貪念，致罹重典，相對於長期大量販賣
    毒品之大毒梟而言，其行為對社會治安及國民健康之危害尚非重大，倘亦處以死
    刑或無期徒刑，不免過苛，且無從與前開大毒梟之惡行有所區隔，是其犯罪情狀
    相較於法定之重刑，在客觀上足以引起一般人之同情，情節尚堪憫恕，爰依刑法
    第五十九條之規定，減輕其刑。原判決認被告販賣第一級毒品犯行，罪證明確而
    予科刑，固非無見，惟查：(1)販賣毒品罪責之成立，以行為人主觀上有營利之意
    圖為其要件，原判決於理由欄雖已論及，但事實欄則漏未記載被告具有營利之意
    圖，已有未洽。(2)原判決於理由欄內已敘明被告為累犯，然事實欄漏未說明構成
    累犯之前科紀錄，亦有違誤。(3)據上論斷欄贅引刑法第五十一條第五款規定，稍
    有疏誤。被告上訴雖無理由，惟原判決既有上述可議之處，自屬無可維持，應由
    本院撤銷改判。爰審酌被告販賣第一級毒品海洛因，足以使購買施用者導致精神
    障礙、性格異常，甚至造成生命危險之生理成癮性及心理依賴性，戕害國民身心
    健康，惡性非輕，及其無視於政府對毒品之嚴厲查禁，猶圖販賣第一級毒品海洛
    因以獲取高利，惟本件販賣對象僅有一人，數量亦少，暨其犯罪後猶飾詞卸責，
    並無悔意等一切情狀，量處如主文第二項所示之刑。扣案之第一級毒品海洛因七
    包（驗餘淨重合計一．○八公克，包裝重合計一．九三公克），係毒品危害防制
    條例第二條第二項第一款之第一級毒品，依同條例第十八條第一項前段規定，宣
    告沒收銷燬之。另扣案之研磨機一台、電子磅秤一台、分裝袋四大包及封口機一
    台，皆為被告所有並供其違犯右開犯行所用之物，業經本院審認如前，依毒品危
    害防制條例第十九條第一項規定，宣告沒收。至被告於九十二年三月十三日二十
    三時許，因販賣第一級毒品海洛因予證人高坤瑞，而獲取之現金二千元，應依毒
    品危害防制條例第十九條第一項規定，諭知沒收，如全部或一部不能沒收時，以
    其財產抵償之。
據上論斷，應依刑事訴訟法第三百六十九條第一項前段、第三百六十四條、第二百九
十九條第一項前段，毒品危害防制條例第四條第一項、第十八條第一項前段、第十九
條第一項，刑法第十一條、第五十六條、第四十七條、第五十九條，判決如主文。
本案經檢察官丙○○到庭執行職務。
中      華      民      國      九十四  年      二      月      二      日
                                臺灣高等法院臺中分院刑事第十庭
                                      審判長法  官  林  照  明
                                            法  官  吳  重  政
                                            法  官  唐  光  義
右正本證明與原本無異。
如不服本判決應於收受送達後十日內向本院提出上訴書狀，其未敘述上訴之理由者並
得於提起上訴後十日內向本院補提理由書（均須按他造當事人之人數附繕本）。
                                            書記官  王  麗  珍
中      華      民      國      九十四  年      二      月      十四    日
                                                                        Ａ
